臺北高等行政法院判決　　　　　　　　　　　　　　九十一年度訴字第五三六四號
　　　　　　　　　　　　　　　.
　　原　　　告　印度商‧馬多偉爾有限公司
　　代　表　人　甲○○○○○○.
　　訴訟代理人　楊祺雄律師
　　　　　　　　劉法正律師（兼送達代收人）
　　右　一　人
　　複 代理 人　柳瑜珊律師
　　被　　　告　經濟部智慧財產局
　　代　表　人　蔡練生（局長）住同右
　　訴訟代理人　丙○○
　　參　加　人　英商‧蘇格蘭威士忌酒協會 (The Scotch Whisky Association)
　　代　表　人　乙○○○○(H.
　　訴訟代理人　謝樹藝律師（兼送達代收人）
　　　　　　　　謝天仁律師
右當事人間因商標異議事件，原告不服經濟部中華民國九十一年十月二十九日經訴字
第０九一０六一二五七五０號訴願決定，提起行政訴訟，並經本院裁定命參加人獨立
參加被告之訴訟。本院判決如左：
　　主  文
原告之訴駁回。
訴訟費用由原告負擔。
　　事  實
一、事實概要：緣原告於民國（下同）八十九年五月十一日以「McDowell's」商標，
    指定使用於當時商標法施行細則第四十九條所定商品及服務分類表第三十三類之
    威士忌酒、葡萄酒、含酒精之飲料（啤酒除外）及利口酒商品，向被告申請註冊
    ，經該局核准列為審定第九六四五八三號商標（下稱系爭商標）。嗣參加人英商
    蘇格蘭威士忌酒協會以該系爭商標有違審定時商標法第三十七條第六款之規定，
    對之提起異議，案經被告審查，以九十一年七月二十四日中台異字第Ｇ九０一六
    ０三號商標異議審定書為系爭第九六四五八三號「McDowell's」商標之審定應予
    撤銷，其聯合第九八０一一二、九八０一一三及九八六八八八號商標之審定應一
    併撤銷之處分。原告不服，提起訴願，經遭駁回，遂向本院提起本件行政訴訟。
二、兩造聲明：
　(一)原告聲明求為判決：訴願決定及原處分均撤銷。
　(二)被告及參加人聲明求為判決：駁回原告之訴。
三、兩造之爭點：
    系爭商標是否有使公眾誤認誤信其商品之性質、品質或產地之虞，而違反異議審
    定時商標法第三十七條第六款規定？
甲、原告主張之理由：
一、 本案被告機關暨訴願決定機關，一再作出對原告不利之處分係認定：外文「Mc
     」，係一蘇格蘭習見姓氏之字首，又蘇格蘭向為產製威士忌酒之原鄉；而原告
     為一印度商以「McDowell's」作為商標指定使用於威士忌酒等商品申請註冊，
     遽而認定系爭商標圖樣中以「Mc」起首，客觀上難謂無使消費者誤認誤信其商
     品乃於蘇格蘭所產製進口或與該地有關聯而發生誤購，自有前揭商標法第三十
     七條第六款之適用，然以實際情事分析：
  (一)「Mac」一詞係古蘇格蘭地區高盧語「兒子」之意，故冠於蘇格蘭裔或愛爾蘭裔
    姓氏之首，取其意為「．．．之子」，「Mac」、「Mc」本身並非姓氏，此乃古
    時高盧地區居民習以此為名。後經西方世界殖民、移民新大陸等移民潮，將此一
    形式之姓氏傳播至各處，爾後對非居於此地區之人，吾人可依其姓氏推斷其人有
    愛爾蘭裔或蘇格蘭裔之可能。倘依此規則推斷，則「MacArthur」係指此人為「
    Arthur」之子、「McKinley」係指「Kinley」之子，僅此義矣。
  (二)蓋語言因使用而變更或衍生新意者所在多有，在現行英語中「Mac」一詞在英式
    用法為「麥金塔電腦」之意，在美式用法則為「老弟、老兄」之意。「Mc」或「
    Mac」一詞，於時人所認知之英語語意中並無被告機關所認富含蘇格蘭意涵或特
    色之謂。
二、按姓氏之稱或可探其祖源，然以之作為商標之圖樣是否有使人誤信誤認之情事則
    仍待斟酌。姑不論「以『Mc』起首之姓氏係起源自蘇格蘭」此等知識，是否為一
    般消費者所具有之普通認識，而僅就一般威士忌酒類商品之購買人，是否會因一
    威士忌酒商品標示以含「Mc」字首之商標而認其係產自蘇格蘭此疑點論之：
  (一)被告機關前已核准下列商標圖樣中包含有「Mc」為字首之商標且指定使用於烈酒
    類之商品，而此等商標之專用權人均非蘇格蘭商或愛爾蘭商，茲臚列如下：
  1.加拿大商─McGUNNESS─註冊第六七四三九號。
  2.美國商─McCORMICK─註冊第七六五六○七號。
  3.McSORLEY'S─註冊第七八二二九六號。
  4.澳洲商─McGUIGAN─註冊第八二九八四一及八四一二二八號。
  5.台灣商─McCormick─註冊第三七四八六四號。
            McADAMS─註冊第五三七九六一及七○五四六二號。
            McKevin's─註冊第六○○七九二號。
    除上述外，市面上尚有其他標示含「Mc」字首之商標之威士忌酒商品亦非產自蘇
    格蘭地區，如：「Mc Carthy's」等。
  (二)按商標圖樣「有使公眾誤認誤信其商品之性質、品質或產地之虞者」，不得申請
    註冊，為前揭商標法第三十七條六款所規定，其立法意旨在維護公平競爭之秩序
    ，並避免一般消費者對標示該圖樣之商品之性質、品質、產地等發生混淆誤認之
    虞。故其適用係指商標本身有使人誤認其所表彰之商品之性質、品質或產地而言
    。上所列舉之數案，在在說明以「Mc」起首之姓氏縱然可推論係出自蘇格蘭之傳
    統，惟商標包含「Mc」部份且使用於烈酒類商品，並無使人聯想其產地係蘇格蘭
    之虞。
三、原告以「McDowell's」商標標示於所販售之威士忌酒類商品行銷各國多年，已成
    為世界第七大之烈酒製造商。於世界烈酒商品貿易中，僅有兩家公司擁有七個每
    年銷售超過百萬箱之品牌，而原告即為其中一家。原告非僅僅具有廣告銷售之事
    實，而由原告所創之銷售佳績足以使一般消費者認同標示有「McDowell's」之商
    品確具品質與信譽。故系爭商標確已擁有其獨特之標誌性，應無由使一般購買人
    產生誤信誤認其品質或產地之虞。
乙、被告主張之理由：
一、商標圖樣有使公眾誤認誤信其商品之性質、品質或產地之虞者，不得申請註冊，
    為本件商標異議審定時商標法第三十七條第六款所明定。其適用係指商標本身有
    使一般消費者對其表彰商品之性質、品質及產地發生混淆誤認之虞者而言。
二、查本件系爭審定第九六四五八三號「McDowell's」商標圖樣係由外文
    「McDowell's」所構成，其起首外文「Mc」，係一蘇格蘭習見之姓氏名稱之字首
    ，「McDowell」復為一傳統之蘇格蘭姓氏，「McDowell's」具有強烈之蘇格蘭所
    有的意涵及特色，又蘇格蘭向以生產威士忌酒享譽全球，而以包含「Mc」或
    「Mac」字首之名稱普遍使用於蘇格蘭威士忌酒，凡此有參加人英商蘇格蘭威士
    忌酒協會檢送之紐約圖書館出版之「蘇格蘭」姓氏一書部分影本、姓氏以「Mc」
    或「Mac」開頭者之蘇格蘭最大城市「Glasgow」南區及北區電話簿部分影本、包
    含「Mc」或「Mac」字首之蘇格蘭威士忌酒商標標籤影本及本局對以「Mac」或「
    Mc」開頭者之商標所為撤銷審定處分之中台異字第八五一○八七、八六○二一五
    、八六○七七八、八八一二八一號等商標異議審定書案例影本等證據資料附卷可
    稽，並業經被告於案情相同之類似案件（即審定第九八○一一二號
    「No.1 McDowell's」、第九八○一一二號「No.1 McDowell's Centenary」及第
    九八六八八八號「McDowell's Premium」等聯合商標異議案），以中台異字第九
    ○二一三四、九○二一三三、九一○二四三號商標異議審定書認定在案，從而本
    件原告為一印度商，而以威士忌酒聞名之蘇格蘭之傳統姓氏作為系爭商標圖樣，
    並指定使用於威士忌酒等商品申請註冊，客觀上難謂無使消費者誤認誤信其商品
    乃於蘇格蘭所產製進口或與該地有關聯而發生誤購之情事，自有首揭法條規定之
    適用。
三、原告主張「McDowell's」相關商標已在印度、日本、黎巴嫩等國取得註冊，其所
    擁有與「McDowell's」相關之酒類品牌極多，經其長久且大量行銷，消費大眾已
    認識其為表彰原告特定商品之品牌表徵等節，經核各國國情及對商標審查之基準
    並不一致，尚難以系爭商標在他國註冊即為應准註冊之依據，況原告於南非申請
    註冊之「McDowell's」商標，亦因有誤導消費大眾誤認其產地為蘇格蘭而被撤銷
    ，又系爭商標商品縱有廣告銷售之事實，並不能解免其商標圖樣本身有使人誤信
    其所表彰之商品性質、品質或產地之虞。另本件商標之聯合第九八○一一二號「
    No.1 McDowell's」、第九八○一一二號「No.1 McDowell's Centenary」及第九
    八六八八八號「McDowell's Premium」等商標之審定，因其等正商標被撤銷而失
    所附麗，應一併予以撤銷，併予陳明。
丙、參加人主張之理由：
一、系爭商標客觀上有使一般消費者對其所表彰之商品性質﹑品質或產地發生混同誤
    認之虞：
  (一)按前揭商標法第三十七條第六款明定「商標圖樣有使公眾誤認誤信其商品之性質
    ﹑品質或產地之虞」，係指商標本身有使人誤認其所表彰之商品性質﹑品質﹑產
    地而購買之虞而言。其立法之意旨，係在保護消費者利益，適用上以商標在客觀
    上有使一般消費者對其所表彰之商品性質﹑品質或產地發生混同誤認之可能為己
    足。
  (二)查本件系爭審定第九六四五八三號「McDowell's」商標圖樣外文部分之字首「Mc
    」係一蘇格蘭習見之姓氏字首，依據紐約圖書館出版之「蘇格蘭姓氏」（The
    Surnames of Scotland）一書所載，「Mac」有時亦拼成「Mc」，係來自Gaelic
    之蘇格蘭姓名，而「Mac」及「Mc」代表的意涵為「son of」，例如「McDowell
    」係指Dowell之子。另根據蘇格蘭負責記錄出生、死亡、婚姻的註冊總所官方網
    站的統計表，僅自西元一五五三年至一八九九年間，姓氏為「Mcdowell」的蘇格
    蘭人，有二千四百五十九筆記錄；姓氏為「Mcdowall」者，有一萬一千四百二十
    六筆記錄；姓氏為「Macdowall」者，有二百八十七筆記錄；而姓氏為「
    Macdowell」者，有二十六筆記錄（註：Mcdowell / Macdowell與Mcdowall /
    Macdowall相通）
  (三)蘇格蘭生產威士忌酒之歷史悠久並享譽全球，而由於以「Mac」或「Mc」為字首
    之蘇格蘭姓氏名稱乃長久普遍使用於蘇格蘭地區，是以許多蘇格蘭威士忌酒產品
    使用了各式各樣含有「Mac」或「Mc」字首之名稱為商標。此自參加人於本件異
    議理由書附件四所提供之65件不同廠牌蘇格蘭威士忌酒品牌標籤，其上商標之字
    首皆為「Mac」或「Mc」，即足以證明包含「Mac」或「Mc」字首之商標，早已普
    遍使用於蘇格蘭威士忌酒產品，而成為一種明確代表與蘇格蘭淵源之象徵。再者
    ，使用「Mac」或「Mc」字首作為商標之蘇格蘭威士忌產品，亦在中華民國行銷
    多年，此亦有參加人於本件異議理由書附件五提供之中文「酒客雜誌」內頁廣告
    影本乙份，以及我國酒類銷售業者網站銷售威士忌酒品牌之網頁資料可稽。
  (四)由前述可知，「Mcdowell」一字係蘇格蘭習見之姓氏，且係一傳統蘇格蘭姓氏，
    具有強烈的蘇格蘭意涵及特色，使用作為威士忌酒產品之商標，由於現今國際經
    濟文化交流頻繁及國人出國旅遊風氣興盛，加上電影、電視、報紙、雜誌及網路
    等諸多傳播媒體之資訊媒介，國人對於蘇格蘭代表優質威士忌產地，以及蘇格蘭
    人傳統姓氏許多是以「MC」或「MAC」為字首，並將姓氏使用作為威士忌酒產品
    之商標等消費資訊，應不致一無所知。是以國內一般消費者對於冠以具有強烈的
    蘇格蘭意涵及特色之「McDowell」商標之威士忌酒產品，實有可能引起該商標與
    蘇格蘭淵源之聯想，進而有混淆誤認該商品之產地及品質之虞，自不待言。
  (五)原告另以參加人於本件異議理由書提出之「酒客雜誌」中僅有一頁關於「麥凱倫
    單一純麥威士忌」之介紹，而參加人於本件參加訴訟理由狀所附多件蘇格蘭地區
    產製不同廠牌威士忌酒使用之品牌標籤，並無在國內廣告行銷之證明，同狀所提
    我國酒類銷售業者網站之網頁資料，僅有少數品牌（蘇格蘭）威士忌酒價格介紹
    ，均無法作為系爭商標之註冊有使國內消費者產生誤信誤認商品產地之證明。惟
    查蘇格蘭生產威士忌酒之歷史悠久並享譽全球，由於傳統文化淵源使然，許多蘇
    格蘭威士忌酒產品使用了各式各樣含有「MAC」或「MC」字首之名稱為商標，乃
    是不爭之事實。參加人於異議程序及參加訴訟理由狀均提出多件蘇格蘭地區產製
    之不同廠牌威士忌酒使用之品牌標籤，以及國內「酒客雜誌」與酒類銷售業者網
    站之網頁資料，均足以證明包含「MAC」或「MC」字首之商標，早已普遍使用於
    蘇格蘭威士忌酒產品，而成為一種明確代表與蘇格蘭淵源之象徵。參加人所提出
    蘇格蘭威士忌酒產品之品牌標籤等資料，已足以證明蘇格蘭威士忌酒產品多有以
    當地傳統姓氏作為商標，自有足使公眾產生混淆之虞。由是該等標籤產牌威士忌
    是否全數進口國內銷售及其銷售數量，應與本件之法律判斷無涉。
二、原告主張前揭商標法第三十七條第六款所謂使公眾誤認誤信其商品產地之虞者，
    應以國內本地之公眾為準，而中華民國並非英語系國家，對於蘇格蘭或愛爾蘭姓
    氏之淵源本無了解，國內大眾看到系爭商標顯無可能直接聯想到蘇格蘭而致生誤
    信誤認云云。惟按前揭商標法第三十七條第六款明定「商標圖樣有使公眾誤認誤
    信其商品之性質﹑品質或產地之虞」，係指商標本身有使人誤認其所表彰之商品
    性質﹑品質﹑產地而購買之虞而言。其立法之意旨，係在保護消費者利益，適用
    上以商標在客觀上有使一般消費者對其所表彰之商品性質﹑品質或產地發生混同
    誤認之虞為已足。原告所謂國內大眾無可能產生誤信誤認，僅係片面主觀之陳述
    ，並無可採。
三、系爭商標不應核准註冊於非蘇格蘭威士忌酒或一般烈酒商品：
  (一)印度，菲律賓，日本，美國，加拿大等國家固然亦有產製威士忌酒，然而蘇格蘭
    地區與威士忌酒產品之間，乃具有歷史之意義，已成為優質產品之代名詞，並且
    於世界烈酒市場具有重要之領導及經濟地位。世界各國為保護其消費大眾，並肯
    認蘇格蘭威士忌酒在烈酒產品中所具有的世界指標地位，多數訂有如參加人於本
    件異議理由書附件十所示相關法令，對於所謂「蘇格蘭威士忌酒」均有產地應為
    蘇格蘭等明文定義。若謂其他國家產製之威士忌酒上，亦得使用與蘇格蘭地區人
    名具有關聯之商標，顯有使一般消費者產生誤認或誤信系爭商標所表彰之威士忌
    酒商品係蘇格蘭所產製或具有蘇格蘭生產之相當品質，而對其商品之性質、品質
    或產地誤信之虞，詳細理由已如前述。
  (二)參加人於本件異議理由書附件六所提出乙份參加人在十八個國家對包含有「MC
    」或「MAC」字首之商標提出異議的結果，以及與各該相關案件有關之信函及決
    定或公告，足以顯示在英國，日本，澳洲，紐西蘭等商標制度先進的國家，共有
    二十七個含有「MC」或「MAC」字首的商標經本件參加人對之提出異議後，有七
    件申請人放棄（Abandoned），有五件申請撤回（Withdrawn），有八件申請被駁
    回（Application Rejected），有一件註冊被撤銷（Registration Cancelled）
    ，六件申請指定使用之商品被限制（如在日本的「MAC」等案申請人被限制不得
    使用於威士忌酒產品者）。由此可證世界各國對非係蘇格蘭酒廠而將包含有「MC
    」或「MAC」字首之商標使用於包括威士忌酒之酒類產品，皆採否定之立場。
  (三)另依參加人於本件異議理由書附件七所提供之南非法院針對本件系爭商標之註冊
    申請所作判決，以及參加人於本件異議理由書附件八所提供之被告於八十五年十
    月對審定第六七九七三○號「MACWILLIAMS」商標所作之撤銷審定處分；八十六
    年三月對審定第七三七○四七號「McPHERSON」商標所作之撤銷審定處分；八十
    六年七月對審定第七五四九七八號「McCLELLAND麥克里南」商標及八十九年十二
    月三十日對審定第八六二七七七號「MACCARSON」商標所作之撤銷審定處分，均
    係認定系爭商標或類似商標不符合相關法律規定，不應許其註冊，由此可見，我
    國與世界各國相同，對於非係蘇格蘭酒廠而將包含有「MC」或「MAC」字首之商
    標使用於包括威士忌酒之酒類產品，亦均採否定之立場。
  (四)參加人於本件異議理由書附件十一所提供之原告已於市面上銷售系爭「
    No.1 McDowell's」商標之威士忌酒商品，其紙盒外包裝產品介紹竟然使用「A
    unique blend of aged scotch」（中譯：一瓶獨一無二的陳年蘇格蘭威士忌混
    合酒）字樣，其最下方印有一行字體相對渺小之英文「PRODUCE OF INDIA」（印
    度出產），顯然有使人不注意其威士忌產地其實係印度，而誤認係蘇格蘭產製之
    優良威士忌酒之意圖。按英文「scotch」一詞實際上等同「scotch whisky」即
    蘇格蘭威士忌酒，世界各國釀酒商、協會等相關專業人員、酒類業者及一般消費
    大眾，只要看到「scotch」一詞出現於威士忌酒包裝上。通常主觀上即認其為蘇
    格蘭所產之威士忌酒。本件原告利用蘇格蘭傳統常見姓氏「McDowell」作為系爭
    商標圖樣主要部分之一，復將蘇格蘭威士忌酒通用名稱「scotch」標示於其「
    No.1 McDowell's」威士忌酒之包裝紙盒說明上，卻將其威士忌實際產地之英文
    故意縮小，並置於包裝紙盒最下方，顯見原告企圖使一般消費者混淆誤認其印度
    產製威士忌品質、No.1斷商標本身有無前揭商標法第三十七條第六款情事之依據
    。
  (五)中華民國商標主管機關固然曾經核准若干含有為字首為「Mc」之酒類註冊商標，
    惟查該等烈酒註冊商標，或有年代久遠者，審定當時之時空環境與現今酒類市場
    自由開放大量流通之狀況截然不同，另有部分乃與參加人有默契或協議，不將指
    定用於酒類之商標使用於蘇格蘭威士忌以外之威士忌產品使用。故該等烈酒部分
    為字首為「Mc」之註冊商標個案既有審定當時時空環境以及使用限制之不同，且
    其案情各異，依據商標個案審查原則，自非得以該等個案作為拘束本件應否准予
    核發商標之依據。
四、本件系爭商標圖樣外文部分之字首「MC」乃是蘇格蘭習見姓氏字首，參加人於本
    件異議理由書業已提出紐約圖書館出版之「蘇格蘭姓氏」一書以及蘇格蘭官方網
    站的統計資料等證據證明「McDowell」一字亦係蘇格蘭習見之傳統姓氏。原告對
    於「McDowell」商標具有強烈的蘇格蘭意涵及特色，亦是無法否認。雖然原告辯
    稱因語言隔閡而完全無法產生聯想，然而在現今國際經濟文化交流頻繁及國人出
    國旅遊風氣興盛之際，一般民眾對於蘇格蘭代表優質威士忌產地，應已有相當認
    識，加上電影、電視、報紙、雜誌及網路等諸多傳播媒體之資訊媒介，國人對於
    蘇格蘭人傳統姓氏許多是以「MC」或「MAC」為字首，並將姓氏使用作為威士忌
    酒產品之商標亦不致一無所知。由是國內一般消費者對於冠以具有強烈的蘇格蘭
    意涵及特色之「McDowell」商標之威士忌酒產品，實有可能引起該商標與蘇格蘭
    淵源之聯想，進而有混淆誤認該商品之產地及品質之虞，自不待言。
五、原告另引用英國專利局網站資料，主張參加人之母國英國亦對十二筆「MAC」或
    「MC」為字首之商標核准註冊於非蘇格蘭威士忌酒或一般烈酒商品，顯然亦不認
    「MAC」或「MC」為字首之商標應限定使用於蘇格蘭威士忌酒產品云云。惟查：
  (一)原告所提英國專利局網站中十二筆以「MAC」或「MC」為字首並指定使用於第三
    十三類商品之註冊商標，顯然並未深究並誠實表達該等資料真正含意，實屬引喻
    失義。參加人在此分別列舉說明如下：
  1.左列五件商標文字中雖有「MAC」字母，但並無蘇格蘭淵源及含義，原告不應將
    所有具有「MAC」字母之外文一概等同「McDowell」視為與蘇格蘭有關：
  (1)「MACE」：此字乃是一般英文「辦公人員」之用字，並非蘇格蘭發音之姓氏或具
    有蘇格蘭特質之文字，自然不致產生與蘇格蘭淵源之聯想。
  (2)「MACAW」：此字乃是一般英文稱呼一種鸚鵡之用字，亦非蘇格蘭發音之姓氏或
    具有蘇格蘭特質之文字，自然不致產生與蘇格蘭淵源之聯想。
  (3)「MACCAHAPA」：此字乃是俄國斯拉夫文字及一種俄國克里米亞葡萄酒的名稱，與
    蘇格蘭全無關聯，自然不致產生與蘇格蘭淵源之聯想。
  (4)「MACHIAVELLI」：此字乃是義大利文及人名，亦即義大利著名哲學家及政治家
    「馬基維利」，顯然亦不具任何蘇格蘭含義。
  (5)「MACEIRA」：此字乃為葡萄牙河川及城市名稱，顯然亦與蘇格蘭並無關聯。況
    且由此商標之資料可知，聲請人對於「MAC」部份文字係放棄專用權。
  2.左列兩件商標之商品種類分別被限制為葡萄酒（WINE）及甜紅葡萄酒（PORT
    WINE），而蘇格蘭並非以產製葡萄酒著稱，故無使消費者誤信使用該等商標之葡
    萄酒是蘇格蘭所生產之可能。
  (1)「McWILLIAM'S」：此商標指定使用之商品類別明定為：「Wines；all included
    in class 33.」，乃表示「葡萄酒；包含於第三十三類」之意思，亦即指包含於
    第三十三類中含酒精之葡萄酒產品，以示與包含於第三十二類中不含酒精之葡萄
    酒產品有所區別，避免實際使用時發生商品範圍混淆。故原告將該等英文文字解
    為其指定使用商品類別包含第三十三類所有商品，顯有誤解。
  (2)「MACDUFF'S」：此商標指定使用之商品類別明定為：「Port wine included in
     class 33.」，乃表示「包含於第三十三類之甜紅葡萄酒」之意思，同樣係為避
     免實際使用時發生商品範圍混淆。故原告將該等英文文字解為其指定使用商品
     類別包含第三十三類所有商品，亦顯有誤解。
  3.左列兩件商標之權利人乃放棄部份具蘇格蘭含義文字部份之專用權：
(1)「McWILLIAM'S HILLSIDE」：依據該商標註冊資料之「DISCLAIMER」部份所示，
    明文表示該商標中「McWILLIAM'S」文字並未被給與專用權利。
  (2)「MACEIRA」：如前所述，該商標文字實為葡萄牙河川及城市名稱，但為避免產
    生混淆緣故，該商標註冊資料之「DISCLAIMER」部份亦表示該商標中「MAC」文
    字並未被給與專用權利。
  4.左列三個商標雖然是由非蘇格蘭公司為註冊權人，但商標之使用仍與蘇格蘭威士
    忌有關：
  (1)「MACNAIR'S HIGHLAND WHISKY」：此商標乃是在一九○八年即由一家蘇格蘭公
    司註冊，商標所有權人雖顯示為一個英國公司，但只是表示此一蘇格蘭公司之主
    辦公室是設在英國。而且此一商標確實且已使用於蘇格蘭威士忌酒產品近一百年
    ，故無另行再限制商品種類為蘇格蘭威士忌之必要。再者，該商標所有權人乃是
    參加人之會員之一，更是不可能將該商標使用在蘇格蘭威士忌酒以外之威士忌酒
    產品。
(2)「McCOY」：此商標亦為既有使用中之蘇格蘭威士忌酒品牌，目前雖為泰國公司
    所有，實則由其註冊資料可知，該泰國公司之所以取得註冊，係經原註冊人蘇格
    蘭公司Burn Stewart Distillers plc同意後方取得。且其威士忌酒商品仍然是
    由該蘇格蘭廠商所生產，且該生產廠商亦為參加人之會員，故此商標亦是不可能
    使用在蘇格蘭威士忌酒以外之威士忌酒產品之上。
  (3)「MACAWBER」：此商標亦為既有使用中之蘇格蘭威士忌酒品牌，且由蘇格蘭廠商
    所生產，故此商標乃是實際使用在蘇格蘭威士忌酒產品之上。
  5.左列一個商標應非針對酒類產品為註冊登記，且無被任意使用於非蘇格蘭產製威
    士忌酒之可能：
  (1)「McCOLL'S」：依據此商標之登記資料，其登記指定使用之商品類別達到十三類
    之多，顯見該商標應非酒類業者欲登記專門用於酒類產品者，極有可能係為登記
    多類商品以保護商標專用範圍。另由其註冊資料亦可知，該商標之所以取得註冊
    ，亦係經原註冊人同意後方取得。最重要者，乃該商標之所有權人為一個英國公
    司，其使用自然受到英國公平交易法規之限制，且其明知該商標與蘇格蘭之淵源
    甚為明顯，自無任意將該商標使用在蘇格蘭威士忌酒以外之威士忌酒產品而觸法
    之可能。
  (二)綜前所述，原告所舉十二件英國商標案例，其中八件與本件事實並無關聯，只有
    四件是應被限制使用於蘇格蘭威士忌酒而未被限制者，惟其中又有三個均是既有
    已使用於蘇格蘭威士忌酒之商標，並無使用於其他威士忌酒產品之可能。至於「
    McCOLL'S」商標，經查該商標並無實際使用於非蘇格蘭製威士忌酒之情形，且該
    個案亦不足以證明英國如原告所言乃「不認為『MC』或『MAC』商標應限定使用
    於蘇格蘭威士忌產品」。由是原告藉由引用前開英國商標案例，欲證明英國准許
    使用「MC」或「MAC」等具有蘇格蘭含義之文字作為非蘇格蘭產製威士忌酒之商
    標使用，顯無依據可言。
  (三)抑且，蘇格蘭地區乃為優質威士忌酒產品之生產地，並且於世界烈酒市場具有重
    要之領導及經濟地位。若謂其他國家產製之威士忌酒上，亦得使用與蘇格蘭地區
    人名具有關聯之商標，顯有使一般消費者產生誤認或誤信系爭商標所表彰之威士
    忌酒商品係蘇格蘭所產製或具有蘇格蘭生產之相當品質，而對其商品之性質、品
    質或產地誤信之虞。故原告所引該等於英國以「MC」或「MAC」字首商標指定用
    於酒類產品獲准之個案，因其案情各異，依據商標個案審查原則，自非得以該等
    個案作為拘束本件應否准予核發商標之依據。
六、原告並不否認其已於市面上銷售之「No.1 McDowell's」威士忌酒商品，其紙盒
    外包裝產品介紹係使用「A unique blend of aged scotch」（中譯：一瓶獨一
    無二的陳年蘇格蘭威士忌混合酒）字樣，其最下方印有一行字體相對渺小之英文
    「PRODUCE OF INDIA」（印度出產）。雖然原告辯稱其酒類產品上有標示產地與
    成份，消費者得以清楚辨識云云，然查商品包裝上之標示乃供消費者辨識商品成
    份及製造者等，與商標本身並無直接關聯，自非判斷商標本身有無前揭商標法第
    三十七條第六款情事之依據。
七、原告另聲稱其公司於英國殖民印度時期即已成立，故以「Mcdowell」作為公司名
    稱，。但其並無藉蘇格蘭以促銷產品之意圖，其相關「Mcdowell」商標早已在印
    度、日本及黎巴嫩等地取得註冊，已成為大眾熟知之獨立品牌，且已廣泛行銷於
    台灣及世界各地，二○○○年至二○○一年之銷售金額高達新台幣十二億四千零
    三十萬，國內民眾對於其「McDowell」品牌應已知之甚稔，當無與蘇格蘭產生聯
    想云云。然查原告已於市面上銷售之「No.1 McDowell's」威士忌酒商品，竟係
    將印度生產之威士忌酒之紙盒外包裝使用「A unique blend of aged scotch」
    字樣，顯有魚目混珠，欲使消費者誤認其威士忌係蘇格蘭產製之優良威士忌酒之
    意圖。蓋查英文「scotch」一詞使用於威士忌酒商標或包裝上，無論世界各國釀
    酒商、協會或酒類銷售業者等相關專業人員，乃至一般消費大眾，只要看到「
    scotch」一詞，通常主觀上即認其為蘇格蘭所產之威士忌酒即「scotch whisky
    」，並認定「scotch whisky」產地必然百分之百為蘇格蘭。由是原告利用蘇格
    蘭傳統常見姓氏「McDowell」作為系爭商標圖樣主要部分之一，復將「scotch」
    之代表性名詞標示於其在印度產製之「No.1 McDowell's」威士忌酒之包裝紙盒
    說明上，顯有致使一般消費者混淆誤認其印度產製威士忌品質、產地等同蘇格蘭
    威士忌酒之虞，實不待言。再者，原告對於其「McDowell」系列威士忌酒產品在
    印度國內及國外市場之銷售金額及市場佔有率等具體事實，均只見提出表面數字
    ，並未見引據資料以具體舉證說明，實無從佐證其所謂消費者已熟知「McDowell
    」品牌威士忌酒係由原告於印度產製之說詞。況且，系爭商標縱使已有廣告銷售
    事實，仍不能否定該商標指定使用於威士忌酒申請註冊，有使消費者誤認商品產
    地及品質之虞。
八、綜前所述，原告利用蘇格蘭常見姓氏「McDowell」作為系爭商標圖樣主要部分之
    一，並指定使用於包括威士忌在內之酒類產品時，確有使消費者誤認誤信其產地
    之虞，謹請依法判決駁回原告之訴，俾保公眾利益，並維市場公平交易秩序。
　　理  由
壹、程序方面：
　　按「代理權有欠缺之訴訟代理人，在下級審所為之訴訟行為，經當事人本人在上
    級審承認者，溯及於行為時發生效力。本件原審廢棄第一審判決駁回上訴人之訴
    ，係以代理起訴之某甲無代理權為理由，茲上訴人既對於原判決提起第三審上訴
    ，即已承認某甲之訴訟行為，自不得以起訴時代理權有欠缺，即認其訴為不合法
    。」「按於能力、法定代理權或訴訟所必要之允許有欠缺之人所為之訴訟行為，
    經取得能力之本人，取得法定代理權或允許權之人，法定代理人或允許權人之承
    認，溯及於行為時發生效力，民事訴訟法第四十八條定有明文。其目的在避免已
    施行之訴訟程序歸於徒勞。該承認不論為明示或默示，均溯及於行為時發生效力
    。」最高法院二十八年上字第一一三一號、八十三年台上字七七三號判例著有明
    文。又民事訴訟法第四十八條有關事後追認之規定於訴訟代理之欠缺準用之（民
    事訴訟法第七十五條第二項參照）。而上開民事訴訟法第四十八條、第七十五條
    之規定，於行政訴訟亦均準用之（行政訴訟法第二十八條、第五十六條）。基於
    同一法理，行政程序代理權有欠缺之人所為之行政程序行為，非不可於事後之行
    政救濟程序，由本人或其合法委任之代理人以明示或默示之方法加以追認，而均
    溯及於行為時發生效力。本件參加人於最初申請異議時，固僅係由其代理人提出
    先前之概括委任書影本（載明授權代理人為參加人公司處理一切商標事務，包括
    申請註冊、提起異議、撤銷、評定案及就上開案件為答辯等），依行政程序法第
    二十四條第四項規定，其提起本件異議之代理權固有欠缺，惟因其於事後依本院
    裁定獨立參加本件被告之行政訴訟時，已就此具體個案提出經公證及認證之委任
    書（附本院卷），由合法委任之代理人就實體事項為答辯之主張，並於本院審理
    時承認先前異議程序之行為，揆諸前開說明，無異由其代理人默示及明示承認先
    前異議程序之行為，自應認溯及於提起異議時發生效力，原有之欠缺應視為業已
    補正，合先敘明。
貳、實體方面：
一、按商標圖樣有「使公眾誤認誤信其商品之性質、品質或產地之虞者」，不得申請
    註冊，為系爭商標異議審定時商標法第三十七條第六款所明定。其適用係指商標
    圖樣上之文字、記號或圖形本身係表示其指定商品之性質、品質或產地，而使公
    眾產生誤信誤認之虞者而言。
二、查本件被告略以，系爭審定第九六四五八三號「McDowell's」商標圖樣係由外文
    「McDowell's」所構成，其起首外文「Mc」，係一蘇格蘭習見姓氏名稱之字首，
    「McDowell」復為一傳統之蘇格蘭姓氏，故「McDowell's」具有強烈之蘇格蘭所
    有的意涵及特色。又蘇格蘭向以生產威士忌酒享譽全球，而以包含「Mc」或「
    Mac」字首之名稱普遍使用於蘇格蘭威士忌酒，凡此有參加人檢送之紐約圖書館
    出版之「蘇格蘭」姓氏一書部分影本、姓氏之「Mc」或「Mac」開頭者之蘇格蘭
    最大城市「Glasgow」南區及北區電話簿部分影本、包含「Mc」或「Mac」字首之
    蘇格蘭威士忌酒商標標籤影本等證據資料附卷可稽。從而原告為一印度商，卻以
    威士忌酒聞名之蘇格蘭之傳統姓氏作為系爭商標圖樣，並指定使用於威士忌酒等
    商品申請註冊，客觀上難謂無使消費者誤認誤信其商品乃於蘇格蘭所產製進口或
    與該地有關聯而發生誤購之情事，自有首揭法條規定之適用等語為由，乃為系爭
    商標之審定應予撤銷，其第九八０一一二、九八０一一三及九八六八八八號聯合
    商標之審定應一併撤銷之處分。原告不服，循序提起訴願及行政訴訟，主張「Mc
    」雖係用於蘇格蘭系或愛爾蘭系之姓氏前，然自古以來，由於地形崎嶇、謀生不
    易，蘇格蘭及愛爾蘭地區即為向外移民最興盛之地區，幾百年來，移至歐洲大陸
    、美洲大陸之人，難以計數，尤其十九及二十世紀交通發達、貿易興盛，以「Mc
    」為姓名字首者遍佈天下，其蘇格蘭或愛爾蘭之意味已所剩無幾。且蘇格蘭並非
    唯一產製威士忌酒之地區，日本、蘇聯、加拿大、愛爾蘭、印度等亦以產製高品
    質之威士忌酒而夙著盛譽，更何況系爭商標指定使用之商品除威士忌酒外，尚有
    葡萄酒、利口酒及啤酒以外含酒精之飲料，全世界有生產該等商品之國家不知凡
    幾，蘇格蘭亦非特出者，在「McDowell」之蘇格蘭意味幾希之情況下，難由該字
    聯想到蘇格蘭。又參加人固提出蘇格蘭之註冊總所官方網站之統計表，以及格拉
    斯哥及愛丁堡之地區電話簿為證，惟該等統計資料之結果，只能說明以「Mc」為
    字首之姓名源自蘇格蘭及愛爾蘭，就整體之演化過程中固有此歷史遺跡，然台灣
    地區係以中文為母語之國家，大多數人對英文並不熟悉，在看到「McDowell's」
    時，至多會猜測為一姓氏，但會認為該姓氏根源為蘇格蘭（及愛爾蘭），進而對
    其指定使用之酒類商品有誤認誤信之可能者顯然微乎其微。且酒類商品之包裝多
    利用產品之瓶身處加以顯著標識，以使消費者辨識其產品之產地及成分，故消費
    者於選購原告之產品時，當不致因系爭商標而產生誤信誤認之虞云云。
三、本院查：
　(一)本件系爭商標圖樣係由外文「McDowell's」構成，該外文之字首「Mc」係一蘇格
    蘭習見之姓氏字首，依據紐約圖書館出版之「蘇格蘭姓氏」 ("The Surnames of
    Scotland")一書所載，"Mac"有時亦拼成"Mc"，係來自Gaelic之蘇格蘭姓名，而
    "Mac"及"Mc"代表的意涵為"son of"，例如「McDowell 」係指Dowell之子。另根
    據蘇格蘭負責記錄出生、死亡、婚姻的註冊總所官方網站的統計表，僅自西元一
    五五三年至一八九九年間，姓氏為"Mcdowell"的蘇格蘭人，有二、四五九筆記錄
    ；姓氏為"Mcdowall"者，有一一、四二六筆記錄；姓氏為"Macdowall"者，有二
    八七筆記錄；而姓氏為"Macdowell"者，有二十六筆記錄（按：
    Mcdowell/Macdowell與Mcdowall/Macdowall相似），此有參加人檢送之紐約圖書
    館出版之「蘇格蘭」姓氏一書部分影本、網站資料、姓氏之「Mc」或「Mac」開
    頭者之蘇格蘭最大城市「Glasgow」南區及北區電話簿部分影本附原處分卷可稽
    。由上述可知"Mcdowell"一字係蘇格蘭習見之姓氏且係一傳統蘇格蘭姓氏，具有
    強烈的蘇格蘭意涵及特色，使用作為威士忌酒產品之商標，由於蘇格蘭地區向以
    生產威士忌酒享譽全球，已足以導致消費者直接聯想該商標與蘇格蘭之淵源，進
    而誤認誤信其商品產地。
  (二)蘇格蘭生產威士忌酒之歷史悠久並享譽全球，而由於以"Mac"或"Mc"為字首之蘇
    格蘭姓氏名稱乃長久普遍使用於蘇格蘭地區，是以許多蘇格蘭威士忌酒產品使用
    了各式各樣含有"Mac"或"Mc"字首之名稱為商標，此有多件蘇格蘭地區產製之不
    同廠牌威士忌酒使用之品牌標籤，其上商標之字首皆為"Mac"或"Mc"可稽（見參
    加訴訟狀附件一及參加人於本件異議理由書附件四所提供之六十五件蘇格蘭威士
    忌酒品牌標籤）。足以證明包含"Mac"或"Mc"字首之商標，早已普遍使用於蘇格
    蘭威士忌酒產品，而成為一種明確代表與蘇格蘭淵源之象徵。再者，使用"Mac"
    或"Mc"字首作為商標之蘇格蘭威士忌產品，亦在我國境內行銷多年，此有參加人
    於本件異議理由書所提附件五中文「酒客雜誌」影本附原處分卷可稽，並有我國
    民間酒類銷售業者所設網站之網頁資料顯示蘇格蘭威士忌產品乃分別以"Whyte &
    Mackay"、"Macallan"、"Macphails "、"Macgibbon's"、"Macnish"等具強烈蘇
    格蘭風味之名稱作為商標，可資佐證（見參加訴訟狀附件二）。從而原告為一印
    度商，卻以產威士忌酒聞名之蘇格蘭之傳統姓氏作為系爭商標圖樣之主要部分，
    指定使用於威士忌酒等商品申請註冊，客觀上難謂無使消費者誤認誤信其商品係
    於蘇格蘭所產製進口或與該地有關聯而發生誤購之虞，自有首揭法條規定之適用
    。
  (三)印度，菲律賓，日本，美國，加拿大等國家固然亦有產製威士忌酒，然而蘇格蘭
  　地區與威士忌酒產品之間，乃具有歷史之意義，「Scotch」一詞已成為優質威士
    忌酒產品之代名詞，並且於世界烈酒市場具有重要之領導及經濟地位。此從世界
    許多國家為保護其消費大眾，訂有相關法令，對於所謂「蘇格蘭威士忌酒」均有
    產地應為蘇格蘭等相關定義，及我國網站介紹市場上常見威士忌種類比較表，亦
    認定榖類威士忌以及調和威士忌均有多數國家產製，其中以「Scotch Whisky」
    最有名，享譽全球等語，可得明證（見參加訴訟狀附件二及異議理由狀附件十）
    。若謂其他國家產製之威士忌酒上，亦得使用與蘇格蘭地區人名具有關聯之商標
    ，難免有使消費者誤認誤信系爭商標所表彰商品之產地之虞。
  (四)依參加人所提其在十八個國家提出之異議資料，可知在英國，日本，澳洲，紐西
    蘭等商標制度先進的國家，共有二十七個含有"Mac"或"Mc"的商標經本件參加人
    對之提出異議後，有七件申請人放棄 ("Abandoned")，有五件申請撤回
    ("Withdrawn")，有八件申請被駁回("Application Rejected")，有一件註冊被
    撤銷 ("Registration Cancelled")，六件申請指定使用之商品被限制（如在日
    本的"MAC"等案申請人被限制不得使用於威士忌酒產品者），此有參加人所提臚
    列國家名稱、被異議商標、申請人名稱、指定使用之商品及異議結果明細表、與
    各該相關案件有關之信函及決定或公告附原處分卷可稽（異議理由狀附件六）。
    另南非法院亦曾針對系爭商標之註冊申請作出不利之判決（見參加人於本件異議
    理由書附件七）。而被告於八十五年十月對審定第六七九七三０號
    "MACWILLIAMS"商標所作之撤銷審定處分、八十六年三月對審定第七三七０四七
    號「McPHERSON」商標所作之撤銷審定處分、八十六年七月對審定第七五四九七
    八號「Mc LELLAND麥克里南」商標及八十九年十二月三十日對審定第八六二七七
    七號"MACCARSON"商標所作之撤銷審定處分（見參加人於本件異議理由書附件八
    ），均係認定系爭商標或類似商標使用於包括威士忌酒之酒類產品，有使消費者
    誤認誤信其商品產地之虞，不符合相關法律規定，而不應許其註冊。由上可見，
    世界各國對非屬蘇格蘭酒廠產製而將包含有"Mac"或"Mc"字首之商標使用於包括
    威士忌酒之酒類產品之商標申請案，皆採否定之立場，本件系爭商標不應許其註
    冊之理由，益臻明確。
  (五)本件原告已於市面上銷售標示其他公告中之聯合商標「No.1 McDowell's」之威
　　士忌酒商品，其於包裝紙盒作產品介紹時，竟然使用「A unique blend of aged
    scotch」（中譯：一瓶獨一無二的陳年蘇格蘭威士忌混合酒）字樣，其最下方印
    有一行字體相對渺小之英文「PRODUCE OF INDIA」（印度出產）（以上見參加人
    於本件異議理由書附件十一），更有使人不注意其威士忌產地其實係印度，而誤
    認係蘇格蘭產製之優良威士忌酒之虞。原告主張其酒類商品之包裝多利用產品之
    瓶身處加以顯著標識，以使消費者辨識其產品之產地及成分，故消費者於選購原
    告之產品時，當不致因系爭商標而產生誤信誤認之虞云云，不足採信。何況商品
    包裝上之標示商品成分及製造者等，與商標本身並無直接關聯，自非判斷商標本
    身有無首揭商標法第三十七條第六款情事之依據。
  (六)被告機關固然曾經核准若干含有字首為"Mc"之酒類註冊商標，惟查該等烈酒註冊
    商標，或有年代久遠者，審定當時之時空環境與現今酒類市場自由開放大量流通
    之狀況截然不同；另有部分，據參加人稱乃申請人與其有默契或協議，不將指定
    用於酒類之商標使用於蘇格蘭威士忌以外之威士忌產品使用（參加訴訟狀附件七
    ）。故該等烈酒所用字首為"Mc"之註冊商標既有審定當時時空環境或使用限制之
    不同，以該等商標相較系爭商標之准駁處理，應無不當差別待遇之情形。且屬另
    案是否妥適之問題，依商標審查個案拘束原則，尚難執為系爭商標應准註冊之論
    據，或指摘主管機關未就該等商標與本件作相同處理即為差別待遇。
  (七)原告雖主張我國並非英語系國家，對於蘇格蘭或愛爾蘭姓氏之淵源本無了解，國
    內大眾看到系爭商標顯無可能直接聯想到蘇格蘭而致生誤信誤認云云。惟查系爭
    「McDowell's」商標圖樣之外文字首「MC」乃是蘇格蘭習見姓氏字首，
    "Mcdowell"一字亦係蘇格蘭習見之姓氏且係一傳統蘇格蘭姓氏，具有強烈的蘇格
    蘭意涵及特色；蘇格蘭生產威士忌酒之歷史悠久並享譽全球，而由於以"Mac"或
    "Mc"為字首之蘇格蘭姓氏名稱乃長久普遍使用於蘇格蘭地區，是以許多蘇格蘭威
    士忌酒產品使用了各式各樣含有"Mac"或"Mc"字首之名稱為商標，而成為一種明
    確代表與蘇格蘭淵源之象徵；再者，使用"Mac"或"Mc"字首作為商標之蘇格蘭威
    士忌產品，亦在我國境內行銷多年等情，已如前述，參以現今國際經濟文化交流
    頻繁及國人出國旅遊風氣興盛，加上電影、電視、報紙、雜誌及網路等諸多傳播
    媒體之資訊媒介，相關消費者對於蘇格蘭代表優質威士忌產地，應已有相當認識
    ，對於蘇格蘭人傳統姓氏許多是以「MC」或「MAC」為字首，並將姓氏使用作為
    威士忌酒產品之商標亦不致一無所知。由是國內相關消費者對於冠以具有強烈的
    蘇格蘭意涵及特色之「McDowell」商標之威士忌酒產品，實有可能引起該商標與
    蘇格蘭淵源之聯想，進而有混淆誤認該商品之產地之虞。
  (八)原告雖另主張參加人於本件異議理由書提出之「酒客雜誌」中僅有一頁關於「麥
    凱倫單一純麥威士忌」之介紹，而參加人所提多件蘇格蘭地區產製不同廠牌威士
    忌酒使用之品牌標籤，並無在國內廣告行銷之證明，同狀所提我國酒類銷售業者
    網站之網頁資料，僅有少數品牌（蘇格蘭）威士忌酒價格介紹，均無法作為系爭
    商標之註冊有使國內消費者產生誤信誤認商品產地之證明云云。惟查參加人於異
    議程序及本案審理時均提出多件蘇格蘭地區產製之不同廠牌威士忌酒使用之品牌
    標籤，以及國內「酒客雜誌」與酒類銷售業者網站之網頁資料，均足以證明包含
    「MAC」或「MC」字首之商標，早已普遍使用於蘇格蘭威士忌酒產品，而成為一
    種明確代表與蘇格蘭淵源之象徵。蘇格蘭威士忌酒產品既多有以當地傳統姓氏為
    商標情事，且部分該等標籤品牌之威士忌亦有進口國內銷售之事實，產品與商標
    之間又具有相當之關聯，則原告將印度生產之威士忌酒冠以蘇格蘭傳統姓氏作為
    商標，自有使國內相關消費者（公眾）產生混淆之虞。至於該等標籤品牌威士忌
    是否全數進口國內銷售及其銷售數量，應與本件之法律判斷無涉。
  (九)原告雖然曾提出英國專利局網站中十二筆以「MAC」或「MC」為字首並指定使用
    於第三十三類商品之註冊商標，主張連蘇格蘭威士忌酒來源地之英國母國，都不
    認為「Mac」或「Mc」商標應限定使用於蘇格蘭威士忌酒商品云云，惟查：
　1.左列五件商標文字中雖有「MAC」字母，但並無蘇格蘭淵源及含義，原告不應將
　　所有具有「MAC」字母之外文一概等同「McDowell」視為與蘇格蘭有關：
(1)「MACE」：此字乃是一般英文「辦公人員」之用字，並非蘇格蘭發音之姓氏或具
　　有蘇格蘭特質之文字，自然不致產生與蘇格蘭淵源之聯想。
  (2)「MACAW」：此字乃是一般英文稱呼一種鸚鵡之用字，亦非蘇格蘭發音之姓氏或
  　具有蘇格蘭特質之文字，自然不致產生與蘇格蘭淵源之聯想。
(3)「MACCAHAPA」：此字乃是俄國斯拉夫文字及一種俄國克里米亞葡萄酒的名稱，
　　與蘇格蘭全無關聯，自然不致產生與蘇格蘭淵源之聯想。
(4)「MACHIAVELLI」：此字乃是義大利文及人名，亦即義大利著名哲學家及政治家
　　「馬基維利」，顯然亦不具任何蘇格蘭含義。
(5)「MACEIRA」：此字乃為葡萄牙河川及城市名稱，顯然亦與蘇格蘭並無關聯。況
　　且由此商標之資料可知，聲請人對於「MAC」部份文字係放棄專用權。
　2.左列兩件商標之商品種類分別被限制為葡萄酒 (WINE)及波爾多葡萄酒 (PORT
    WINE)，而蘇格蘭並非以產製葡萄酒著稱，故無使消費者誤信使用該等商標之葡
    萄酒是蘇格蘭所生產之可能。
(1)「McWILLIAM'S」：此商標指定使用之商品類別明定為：「Wines；all included
    in class 33.」，乃表示「葡萄酒；包含於第三十三類」之意思，亦即指包含於
    第三十三類中含酒精之葡萄酒產品，以示與包含於第三十二類中不含酒精之葡萄
    酒產品有所區別，避免實際使用時發生商品範圍混淆。故原告將該等英文文字解
    為其指定使用商品類別包含第三十三類所有商品，顯有誤解。
　(2)「MACDUFF'S」：此商標指定使用之商品類別明定為：「Port wine included in
　　class 33.」，乃表示「包含於第三十三類之波爾多葡萄酒」之意思，同樣係為
　　避免實際使用時發生商品範圍混淆。故原告將該等英文文字解為其指定使用商品
　　類別包含第三十三類所有商品，亦顯有誤解。
　3.左列兩件商標之權利人乃放棄部份具蘇格蘭含義文字部份之專用權：
(1)「McWILLIAM'S HILLSIDE」：依據該商標註冊資料之「DISCLAIMER」部份所示，
　　明文表示該商標中「McWILLIAM'S」文字並未被給與專用權利。
　(2)「MACEIRA」：如前所述，該商標文字實為葡萄牙河川及城市名稱，但為避免產
　　生混淆緣故，該商標註冊資料之「DISCLAIMER」部份亦表示該商標中「MAC」文
　　字並未被給與專用權利。
　4.左列三個商標雖然是由非蘇格蘭公司為註冊權人，但商標之使用仍與蘇格蘭威士
　　忌有關：
　(1)「MACNAIR'S HIGHLAND WHISKY」：此商標乃是在一九○八年即由一家蘇格蘭公
　　司註冊，商標所有權人雖顯示為一個英國公司，但只是表示此一蘇格蘭公司之主
　　辦公室是設在英國。而且此一商標確實且已使用於蘇格蘭威士忌酒產品近一百年
　　，故無另行再限制商品種類為蘇格蘭威士忌之必要。再者，該商標所有權人乃是
　　參加人之會員之一，更是不可能將該商標使用在蘇格蘭威士忌酒以外之威士忌酒
　　產品。
　(2)「McCOY」：此商標亦為既有使用中之蘇格蘭威士忌酒品牌，目前雖為泰國公司
　　所有，實則由其註冊資料可知，該泰國公司之所以取得註冊，係經原註冊人蘇格
　　蘭公司Burn Stewart Distillers plc同意後方取得。且其威士忌酒商品仍然是
　　由該蘇格蘭廠商所生產，且該生產廠商亦為參加人之會員，故此商標亦是不可能
　　使用在蘇格蘭威士忌酒以外之威士忌酒產品之上。
　(3)「MACAWBER」：此商標亦為既有使用中之蘇格蘭威士忌酒品牌，且由蘇格蘭廠商
　　所生產，故此商標乃是實際使用在蘇格蘭威士忌酒產品之上。
　5.左列一個商標應非針對酒類產品為註冊登記，且無被任意使用於非蘇格蘭產製威
　　士忌酒之虞：
　　「McCOLL'S」：依據此商標之登記資料，其登記指定使用之商品類別達到十三類
　　之多，顯見該商標應非酒類業者欲登記專門用於酒類產品者，極有可能係為登記
　　多類商品以保護商標專用範圍。另由其註冊資料亦可知，該商標之所以取得註冊
　　，亦係經原註冊人同意後方取得。最重要者，乃該商標之所有權人為一個英國公
　　司，其使用自然受到英國公平交易法規之限制，且其明知該商標與蘇格蘭之淵源
　　甚為明顯，自無任意將該商標使用在蘇格蘭威士忌酒以外之威士忌酒產品而觸法
　　之虞。
　  綜前所述，原告所舉十二件英國商標案例，其中八件與本件事實並無關聯，只有
　　四件是應被限制使用於蘇格蘭威士忌酒而未被限制者，惟其中有三個均是既有已
    使用於蘇格蘭威士忌酒之商標，並無使用於其他威士忌酒產品之虞。至於「
    McCOLL'S」商標，經查該商標並無實際使用於非蘇格蘭製威士忌酒之情形，且該
    個案亦不足以證明英國主管機關係如原告所言乃「不認為『MC』或『MAC』商標應
    限定使用於蘇格蘭威士忌產品」。抑且，蘇格蘭地區乃以生產威士忌酒著名，並
    且於世界烈酒市場具有重要之領導及經濟地位，若謂其他國家產製之威士忌酒上
    ，亦得使用與蘇格蘭地區人名具有關聯之商標，顯有使一般消費者產生誤認或誤
    信系爭商標所表彰之威士忌酒商品係蘇格蘭所產製或具有蘇格蘭生產之相當品質
    ，而對其商品之品質或產地誤信之虞。故原告所引該等於英國以「MC」或「MAC」
    為字首商標指定用於酒類產品獲准之個案，因其案情各異，依據商標個案審查原
    則及商標屬地主義，自非得以該等個案作為拘束本件應否准予註冊商標之依據。
  (十)末查原告主張其公司於英國殖民印度時期即已成立，故以「Mcdowell」作為公司
    名稱，但其並無藉蘇格蘭以促銷產品之意圖，其相關「Mcdowell」商標早已在印
    度、日本及黎巴嫩等地取得註冊，已成為大眾熟知之獨立品牌，且已廣泛行銷於
    台灣及世界各地，西元二○○○年至二○○一年之銷售金額高達十二億四千零三
    十萬元，國內民眾對於其「McDowell」品牌應已知之甚稔，當無與蘇格蘭產生聯
    想云云。然查原告已於市面上銷售之「No.1 McDowell's」威士忌酒商品，既係
    將印度生產之威士忌酒之紙盒外包裝使用「A unique blend of aged scotch」
    字樣，顯有使消費者誤認其威士忌係蘇格蘭產製之優良威士忌酒之意圖。蓋查英
    文「scotch」一詞使用於威士忌酒商標或包裝上，無論世界各國釀酒商、協會或
    酒類銷售業者等相關專業人員，乃至相關消費大眾，只要看到「scotch」一詞，
    通常主觀上即認其為蘇格蘭所產之威士忌酒即「scotch whisky」，並認定「
    scotch whisky」產地必然百分之百為蘇格蘭。由是原告利用蘇格蘭傳統常見姓
    氏「McDowell」作為系爭商標圖樣主要部分之一，復將「scotch」之代表性名詞
    標示於其在印度產製之「No.1 McDowell's」威士忌酒之包裝紙盒說明上，顯有
    致使一般消費者混淆誤認其印度產製威士忌品質、產地等同蘇格蘭威士忌酒之虞
    ，實不待言。再者，原告對於其「McDowell」系列威士忌酒產品在印度國內及國
    外市場之銷售金額及市場佔有率等具體事實，均只見提出表面數字，並未見引據
    資料以具體舉證說明，實無從佐證其所謂消費者已熟知「McDowell」品牌威士忌
    酒係由原告於印度產製之說詞。況且，系爭商標縱使已有廣告銷售事實，仍不能
    否定該商標指定使用於威士忌酒申請註冊，有使該商品購買者誤認誤信其商品係
    於蘇格蘭所產製進口或與該地有關聯而發生誤購之虞之事實。
四、綜上所述，原告利用蘇格蘭常見姓氏「McDowell」作為系爭商標圖樣主要部分，
    並指定使用於包括威士忌在內之酒類產品時，確有使消費者誤認誤信其產地之虞
    ，則被告所為系爭商標之審定應予撤銷，其聯合第九八０一一二、九八０一一三
    及九八六八八八號商標之審定，因正商標被撤銷審定而失所附麗，應一併予以撤
    銷之處分，揆諸首揭規定，並無違誤，訴願決定予以維持，亦無不合。原告徒執
    前詞，訴請撤銷訴願決定及原處分，為無理由，應予駁回。又本件事證已臻明確
    ，兩造（含參加人）其餘攻擊防禦方法與本件判決結果不生影響，故不逐一論述
    ，併此敘明。
據上論結，本件原告之訴為無理由，爰依行政訴訟法第九十八條第三項前段，判決如
主文。
中　　華　　民　　國　　九十三　　　年　　　六　　　月　　　  三　  　　日
                                  臺北高等行政法院  第二庭
                                            審判長  法  官　姜素娥
      　　　　　　　　　　　　　　　　　　　　      法　官　陳國成
      　　　　　　　　　　　　　　　　　　　　      法　官　林文舟
右為正本係照原本作成。
如不服本判決，應於送達後二十日內，向本院提出上訴狀並表明上訴理由，如於本判
決宣示後送達前提起上訴者，應於判決送達後二十日內補提上訴理由書（須按他造人
數附繕本）。
中　　華　　民　　國　　九十三　　　年　　　六　　　月　　　  三　  　　日
                                                    書記官  余淑芬
